臺灣臺中地方法院民事裁定　　　　　　 100年度小上字第60號
上　訴　人　張立民
被　上訴人　賴秀琴
上列當事人間清償借款事件，上訴人對於中華民國100 年6 月9
日本院臺中簡易庭100 年度中小字第614 號第一審小額民事判決
，提起上訴，本院裁定如下：
    主      文
上訴駁回。
第二審訴訟費用新臺幣壹仟伍佰元由上訴人負擔。
    理      由
一、按對於小額程序之第一審裁判之上訴或抗告，非以其違背法
    令為理由，不得為之；又上訴狀內應記載上訴理由，表明（
    一）原判決所違背之法令及其具體內容。（二）依訴訟資料
    可認為原判決有違背法令之具體事實。民事訴訟法第436 條
    之24第2 項、第436 條之25分別定有明文。又所謂判決違背
    法令，乃指判決不適用法規或適用不當，為同法第468 條所
    明定，此亦為小額事件之上訴程序所準用（民事訴訟法第43
    6 條之32第2 項參照）。而以判決有不適用法規或適用不當
    為上訴理由時，其上訴狀或理由書應有具體之指摘，並揭示
    該法規之條項或內容，若係成文法以外之法則，應揭示該法
    則之旨趣，倘為司法院解釋或最高法院之判例，則應揭示該
    判解之字號或其內容，如依民事訴訟法第469 條所列第1 款
    至第5 款事由提起上訴時（第6 款未準用，參照民事訴訟法
    第436 條之32第2 項規定），其上訴狀或理由書應揭示合於
    該條款之事實，上訴理由狀如未依此項方法表明者，即難認
    為已對原判決之違背法令有具體之揭示，其上訴自難認為合
    法。故上訴人如僅就原審取捨證據任加指摘，並未具體指出
    原判決違背何等法規，依上說明，其上訴即難認為合法（最
    高法院71年台上字第314 號判例要旨參照）。次按小額程序
    之上訴不合法者，第二審法院應以裁定駁回之，民事訴訟法
    第436 條之32第2 項準用第444 條第1 項前段規定甚明。
二、本件上訴意旨略以：
（一）被上訴人之夫病入膏肓，電求上訴人急借新臺幣（下同）
      5 萬元，上訴人翌日即自台灣銀行三重分行提款赴臺中榮
      民總醫院交被上訴人親收，被上訴人感激落淚，並表示日
      後經濟好轉定如數歸還，詎上訴人多次去信並寄發存證信
      函，被上訴人仍未歸還。
（二）上訴人多年來借款予友人均在存摺上註記，且每筆均獲償
      還，至於原審法官詢問上訴人交付借款5 萬元與被上訴人
      時，有無證人乙節，惟按常理推論，於友人危急借錢之時
      ，相信無一人會於交錢時，事前找一、二人在場見證。
（三）被上訴人於第一次調解庭（即民國100 年1 月14日）前，
      曾打電話給上訴人，除開口罵三字經外，還強調將在100
      年1 月14日調解庭當委員面交還10萬元與上訴人等語，縱
      上訴人未事先錄音，但上訴人請求法官就此部分調閱電信
      通聯紀錄，查明當時被上訴人為何自臺中打電話給上訴人
      ？並請求測謊，以科學方法彌補客觀證據，相信定能戳破
      其謊言等語。
（四）被上訴人辯稱為了子女業績云云，純屬子虛。實則係上訴
      人引介被上訴人至信義房屋三重營業所，由業務員當日引
      導至現場，並與屋主林俊昌洽妥房價並簽約。
（五）並聲明：
  １、原判決關於被上訴人之夫病危求借5萬元部分廢棄。
  ２、關於被上訴人購買不動產由上訴人貸借5 萬元，應依法償
      還利息。
三、經查：
（一）上訴人就上訴聲明１部分（即原判決關於被上訴人之夫病
      危求借5 萬元部分廢棄）提起本件上訴，核其上訴意旨（
      即前述二、(一)至(三)）並未具體表明原審所為判決，究有何
      違背法令之處（例如：應適用如何之法規而不適用，或其
      所適用之法規有如何之不當，或其採證有違背如何之證據
      法則．．．等情事），或依訴訟資料有何判決違背法令情
      形，更未指明原判決所違反法令之條項或其內容，且就上
      訴意旨二(二)(三)所指摘之內容，原審業於判決第3 頁三、(二)
      敘明證據取捨之理由，上訴人猶就原審此部分證據取捨任
      加指摘，依首揭規定及說明，難謂上訴人此部分上訴已合
      法表明上訴理由，其上訴自不能認為合法，應予駁回。
（二）另按第二審上訴，為當事人對於所受不利益之第一審終局
      判決聲明不服之方法，在第一審受勝訴判決之當事人，自
      無許其提起上訴之理。最高法院22年上字第3579號判例可
      資參照。查本件上訴人之上訴聲明２部分（即關於被上訴
      人購買不動產由上訴人貸借5 萬元，應依法償還利息）及
      上訴意旨(四)，乃係就原審判決上訴人此部分主張全部勝訴
      部分，提起上訴，揆諸前揭判例意旨，上訴人此部分之上
      訴，即不合法，應予駁回。
四、末按民事訴訟法第436 條之32第1 項準用同法第436 條之19
    規定結果，小額訴訟程序之第二審法院為訴訟費用之裁判時
    ，應確定其訴訟費用額。查本件訴訟費用額確定為裁判費1,
    500元（即第二審裁判費1,500元），應依前揭條文規定，為
    如主文第2項之諭知。
五、據上論結，本件上訴為不合法，依民事訴訟法第436條之32
    第1 項、第2 項、第444 條第1 項前段、第95條、第78條、
    第436 條之19第1 項，裁定如主文。
中    華    民    國   100    年    8     月    31    日
                民事第一庭審判長法  官  李悌愷
                                法  官  洪堯讚
                                法  官  莊嘉蕙
為正本係照原本作成。
本裁定不得抗告。
中    華    民    國   100    年    8     月    31    日
                                書記官  吳詩琳